【裁判字號】    89,易,2791
【裁判日期】    900117
【裁判案由】    侵占
【裁判全文】
臺灣臺中地方法院刑事判決                        八十九年度易字第二七九一號
    公  訴  人  台灣台中地方法院檢察署檢察官
    被      告  乙○○
右列被告因侵占案件，經檢察官提起公訴（八十九年度偵字第八五三六號），本院判
決如左：
    主  文
乙○○意圖為自己不法之所有，而侵占自己持有他人之物，處有期徒刑柒月。
    理 由
一、乙○○與甲○○係朋友關係，緣於民國（下同）八十五年十月間，甲○○欲回中
    國大陸定居，即委託乙○○辦理請領一次退伍金，乙○○即積極為甲○○辦理退
    伍及請領之手續，於八十八年六月十二日團管區通知乙○○前往辦理請領甲○○
    之退伍金，乙○○即於八十八年六月十四日，接受甲○○之委託，向團管區代領
    甲○○之退伍金新台幣（下同）八十一萬八千七百九十一元，而於同年月十七日
    轉入甲○○在后里義里郵局所開立之帳戶內（帳號000000－0），乙○○
    旋於同年月廿一日自甲○○之上開帳戶內領出該筆款項，並於八十八年七月匯一
    千五百元美金予甲○○，繼於八十八年九月廿五日又攜帶一千美金赴大陸交給甲
    ○○，並向甲○○委以其餘款項俟其回台後，再寄給甲○○，詎乙○○回台後，
    竟意圖為自已不法之所有，將上開該筆八十一萬八千七百九十一元之退伍金扣除
    美金二千五百元之餘款約七十多萬元，並未寄給甲○○，反而易持有為所有，將
    之侵占入己。
二、案經甲○○訴請臺灣臺中地方法院檢察署檢察官偵查起訴。
    理  由
一、訊據被告乙○○固不諱言確於右揭時地受告訴人甲○○之委託請領退伍金八十一
    萬八千七百九十一元，且僅交付美金二千五百元等情，惟矢口否認有何侵占之犯
    行，辯稱：伊於領取該筆款項後，因姚銀才寫信給伊說甲○○出院沒錢，伊才先
    寄一千五百元美金過去，其後伊於八十八年九月十九日攜帶該筆款項親赴中國大
    陸，要將錢交給他，可是甲○○以其以前曾欠伊四萬六千元，再加上甲○○於八
    十五年間，在伊住處吃住所用之花費，甲○○親口跟伊說其他款項不用給了，伊
    始再將該筆款項帶回，而伊因認為甲○○前開抵付給伊之費用大約是二萬美金，
    其餘多出的部分應還給他的親人，伊才會將一千元美金給姚銀才的太太，伊何來
    侵占云云。經查：右揭事實，業據告訴人甲○○於偵查中指訴綦詳，並有上開退
    伍金支票一紙、被告與甲○○之子姚銀才間的往來書信、公證書、委託書、收到
    條、存證信函及甲○○郵政存簿儲金簿影本在卷可資佐證，再參以：（１）苟被
    告無侵占之意何以該筆款項於八十八年六月十七日匯入甲○○前開郵局帳戶後，
    被告旋於同年月廿一日即自甲○○之前開郵局帳戶中領出，為何不等到於八十八
    年九月十九日其要前往大陸時，再自上開帳戶中領出，為何在該筆款項匯入三日
    後即前往領取？又該筆款項之支票，於八十八年六月十五日姚銀才即已知悉乙○
    ○，已領有該張支票，何以姚銀才於被告乙○○前往探視甲○○時，竟未向乙○
    ○索討？況於該張支票未領取之前，姚銀才即多次詢問請領退伍金之情形，有上
    開往來書信在卷可按，豈有於領到之後，反而竟不加聞問之理？顯與常情不合（
    因其一再詢問請領進度，無非希望能領到該筆退休金）（２）告訴人甲○○於偵
    查中即否認曾有積欠被告乙○○任何金錢及花用被告吃住之費用，告訴人甲○○
    是否確有積欠被告債務不無可疑？況當時被告於八十八年九月前往大陸時告訴人
    甲○○已重病在身，該筆款項達八十餘萬元，苟告訴人確實將之用於抵付之以前
    欠款，其子姚銀才豈有不知之理？可見告訴人甲○○於偵查中之指述及於刑事狀
    中所述之上開事實應堪採信。綜上，被告所辯，顯係事後卸責之詞，不足採信。
    被告未將告訴人所有之退伍金餘款交付告訴人，顯有將該餘款易持有為不法所有
    之犯意甚明，其侵占罪行，應堪認定。
二、核被告所為，係犯刑法第三百三十五條第一項之侵占罪。爰審酌被告犯罪之動機
    、手段、侵占金額、所生危害及犯罪後之態度等一切情狀，量處如主文所示之刑
    。
據上論斷，應依刑事訴訟法第二百九十九條第一項前段、刑法第三百三十五條第一項
，罰金罰鍰提高標準條例第一條前段，判決如主文。
本案經檢察官林蓉蓉到庭執行職務。
中      華      民      國     九十     年     一     月      十七      日
                                    台灣台中地方法院刑事第一庭
                                          法  官  吳  進  發
右正本證明與原本無異。
如不服本判決，應於判決送達後十日內向本院提出上訴狀，上訴於臺灣高等法院臺中
分院( 須附繕本 )。
                                          書記官
中      華      民      國     九十     年     一     月      十八      日


司法院資訊處製作；財團法人民間司法改革基金會備份。
